臺灣高等法院刑事判決
108年度上訴字第3527號
上  訴  人  臺灣宜蘭地方檢察署檢察官黃育仁
上  訴  人  
即  被  告  陸韋辰




選任辯護人  何仁崴律師(法扶律師)  
上  訴  人  
即  被  告  蕭立宣


選任辯護人  陳敬穆律師(法扶律師)  
            謝亞哲律師（已於言詞辯論終結後解除委任）
上  訴  人  
即  被  告  吳明成


選任辯護人  沈志成律師
            吳錫銘律師
被      告  楊嘉安


            林峰  


上列上訴人因被告強盜等案件，不服臺灣宜蘭地方法院106年度
訴字第281號，中華民國108年8月27日第一審判決（起訴案號：
臺灣宜蘭地方檢察署104年度偵字第4689號、106年度調偵字第66
號），提起上訴，本院判決如下：
    主  文
原判決關於戊○○、癸○○及甲○○有罪部分均撤銷。
戊○○共同犯剝奪他人行動自由罪，處有期徒刑陸月，如易科罰金
，以新臺幣壹仟元折算壹日。扣案之玩具手槍壹支沒收。
癸○○共同犯剝奪他人行動自由罪，處有期徒刑壹年陸月。
甲○○共同犯剝奪他人行動自由罪，處有期徒刑陸月，如易科罰金
，以新臺幣壹仟元折算壹日。
其他上訴駁回。
    犯罪事實
一、辛○○、戊○○2 人因懷疑丁○○向他人宣稱其等持槍至新北市新
    莊區搶奪愷他命1 批，心生不滿，竟與甲○○、癸○○共同基於
    剝奪他人行動自由、強制、恐嚇及傷害等犯意聯絡，於民國
    104年5月20日凌晨2時許，由甲○○先撥打電話約丁○○至U2KTV
    羅東店唱歌，待丁○○於同日凌晨2 時30分許騎乘機車到達後
    ，甲○○向丁○○謊稱沒帶錢、要回家拿錢，丁○○即騎乘機車搭
    載甲○○，欲至甲○○住處，行經宜蘭縣羅東鎮倉前路與大同路
    口時，甲○○要求丁○○停車，並將機車停放在路邊，之後癸○○
    隨即駕駛車牌號碼0000-00 號自用小客車搭載辛○○、戊○○，
    逆向駛至丁○○面前，辛○○、戊○○、癸○○3 人下車，辛○○持具
    殺傷力之改造手槍1支（槍枝管制編號0000000000），戊○○
    、癸○○2 人則分持不詳槍枝（無證據證明具有殺傷力），槍
    口均對著丁○○，丁○○見狀欲離開現場，甲○○遂抓住丁○○的手
    ，不讓丁○○離開，辛○○、戊○○、甲○○3 人乃強押丁○○進入上
    揭自用小客車後座中間，由辛○○、甲○○2 人分別坐在丁○○二
    側，並要求丁○○將其攜帶之行動電話、機車鑰匙交出，丁○○
    不願交出，辛○○則壓住丁○○的手，由甲○○以搜身方式強行取
    走丁○○所攜帶之行動電話、機車鑰匙。隨後癸○○將上揭自用
    小客車駛至宜蘭縣五結鄉利澤海邊某處停車，甲○○強行將丁○○拉下車，癸○○則手持不詳槍枝恐嚇丁○○稱：「如果不老實
    講，就要把你槍斃」等語，使丁○○心生畏懼，致生危害於安
    全，其後於欲離開該處時，辛○○要甲○○自該車上拿出繩子及
    布，用繩子將丁○○的手反綁在身後，並且用布套住丁○○的頭
    部，將丁○○再次強押上該車後座中間，在車上，戊○○以不詳
    槍枝槍托毆打丁○○頭部後腦1 下，辛○○、甲○○2人則先後以
    手肘毆打丁○○胸部各3下，並恐嚇丁○○稱：「如果不講出來
    的話，嘴巴會爛掉」等語，使丁○○心生畏懼，致生危害於安
    全。嗣後癸○○將上揭自用小客車駛至辛○○位於宜蘭縣○○鎮○○
    路00號之老家，辛○○、癸○○、戊○○、甲○○4人將丁○○押至該
    處2樓房間，甲○○將套住丁○○頭部之布拿掉，戊○○將不詳槍
    枝頂在丁○○嘴巴旁邊，甲○○拿醬油膏強灌丁○○約半瓶，辛○○
    抓住丁○○頭部，以膝蓋撞擊丁○○之鼻樑，癸○○則持電擊棒電
    擊丁○○胸口右上背及後背共3 次，其等不斷要求丁○○說出出
    賣辛○○、戊○○之經過。之後甲○○、戊○○於癸○○、辛○○外出辦
    事時，將丁○○押至該處3 樓房間，不讓丁○○離開，待辛○○返
    回該處時，甲○○、戊○○2人又將丁○○帶至該處1樓客廳，因辛○○女友即少年許○琪（人別資料詳卷）與戊○○在場吵架，辛○○隨即持上揭
　　槍枝朝該處大門口天花板開槍，甲○○在場復以手腕、甩棍毆
    打丁○○多次，致丁○○受有頭皮挫傷、軀幹磨損或擦傷、肘挫
    傷、大腿挫傷、牙齒斷裂等傷害。直至當日早上7、8時許，
    丁○○始由其友人吳明翰等人救離現場送醫治療，辛○○、戊○○
    、癸○○及甲○○等4人即以上開方式，共同剝奪丁○○之行動自
    由約5、6小時【辛○○所涉部分，經原審判處罪刑，其於上訴
    本院後撤回上訴而告確定】。
二、案經丁○○訴由宜蘭縣政府警察局羅東分局報告臺灣宜蘭地方
    檢察署檢察官偵查起訴。
    理  由
甲、撤銷改判部分（即被告戊○○、癸○○、甲○○被訴剝奪丁○○行動
    自由部分）：
壹、有罪部分：
一、關於證據能力部分：
　㈠上訴人即被告甲○○及其辯護人不同意證人即共同被告辛○○、
    戊○○、癸○○、證人即告訴人丁○○於警詢中之陳述作為證據（
    本院卷一第356、357頁、卷二第12、13頁），因此等證人於
    警詢中之陳述，屬被告甲○○以外之人於審判外之陳述，依刑
    事訴訟法第159條第1項規定，對被告甲○○無證據能力。
　㈡上訴人即被告癸○○及其辯護人不同意證人丁○○於警詢中之陳
    述作為證據（本院卷二第12頁），同上理由，證人丁○○之警
    詢陳述對被告癸○○無證據能力。
　㈢除上述情形外，其他本判決所引用之證據資料，無論供述證
    據或非供述證據，檢察官、被告戊○○、癸○○、甲○○暨其等辯
    護人均同意作為證據，或至本院言詞辯論終結前均未聲明異
    議，而依刑事訴訟法第159條之5第2項規定，視為均同意有
    證據能力（本院卷一第356、357頁、卷二第12、13、153至1
    84頁）；且本院審酌該等供述證據作成時之情況，認為適當
    ；非供述證據，亦查無非法取得而應予排除之情形，自均得
    作為證據。
二、認定犯罪事實所憑之證據及理由： 
　㈠上開犯罪事實，業據被告戊○○、癸○○、甲○○（下稱被告戊○○
    等3人）於原審及本院審判中自白明確（見原審卷五第115頁
    背面、本院卷一第356頁、卷二第12、180頁），並有證人丁○○於偵查中及原審審理時之證述（見104年度他字第716號影
    卷《下稱他卷》第164至166頁、原審卷四第69頁背面至73頁）
    、證人即共同被告戊○○、甲○○、辛○○、癸○○、證人宋廷恩於
    原審審理時之證述（原審卷四第74至79頁背面、卷五影卷第
    50至56頁）、證人吳明翰、許○琪於偵查中之證述（104年度
    偵第4689號卷《下稱偵卷》三第386至387頁），復有卷附告訴
    人丁○○之財團法人羅許基金會羅東博愛醫院（下稱博愛醫院
    ）、國立陽明醫學大學附設醫院（下稱陽明大學醫院）診斷
    證明書、受傷部位照片、監視器畫面擷圖、羅東鎮天祥路25
    號槍擊現場勘查照片、內政部警政署刑事警察局鑑定書（他
    卷第47至51、169至174頁、偵卷三第355至356、375至377頁
    ），以及博愛醫院108年11月29日函暨陽明大學醫院110年6
    月21日函所附丁○○之病歷資料可參（本院卷一第281至305頁
    、卷二第49至59頁），足認被告戊○○等3人之自白與事實相
    符，均可以採信。
　㈡關於被告戊○○等3人與共同被告辛○○於上開時、地，強行取走
    丁○○所攜帶之行動電話、機車鑰匙乙情，證人即共同被告辛○○於原審供證稱：取走丁○○的手機，係為暫時不讓他與外界
    聯絡，事後亦經甲○○交由宋廷恩轉交給丁○○了，我們無強盜
    財物等語（原審卷一第93頁、卷二第38頁背面、卷四第79頁
    背面）；證人即共同被告戊○○於原審證稱：拿走丁○○的手機
    ，是不要讓他對外聯絡而已，拿走鑰匙只是先幫他保管，他
    那時候機車停在路邊等語（原審卷四第74頁）；證人宋廷恩
    於原審證稱：後來戊○○有打電話給我，請我去拿丁○○的手機
    及鑰匙，我當天有拿到該手機及鑰匙，我就拿去醫院交給丁○○了等語（原審卷五第52頁背面）；證人即告訴人丁○○於原
    審亦證稱：當時我被戊○○、癸○○、甲○○、辛○○等人控制在車
    上的時候，他們有要我交出手機、鑰匙及身上物品，有搜刮
    我的口袋，拿出來後就放在車內前面中控台的地方，被拿走
    的這些東西，他們後來有透過朋友全部歸還給我等語（原審
    卷四第69頁背面至71頁），上開各證人所證情節互核相符，
    自可採信。從被告戊○○等3人與辛○○彼時取走丁○○之手機，
    既僅在暫時不讓丁○○與外界聯繫，而取走機車鑰匙又係暫時
    性之保管，且事後亦迅即透過證人宋廷恩轉交丁○○，自難認
    被告戊○○等3人與辛○○對此等物品有為自己或共犯不法所有
    之意圖；況機車鑰匙價值低微，倘被告等人果有不法所有之
    意圖，其等豈非應取走丁○○停於路邊價值更高之機車為是，
    但被告戊○○等3人與辛○○卻無此行為，由此自難認其等有強
    盜財物之不法所有意圖。其等此部分所為，既係於剝奪丁○○
    行動自由行為繼續當中，意在使丁○○難以對外求援、脫身，
    雖有妨害丁○○行使對該等物品權利之事，而合於刑法第304
    條之情形，但因係包含於其等剝奪被害人行動自由之同一意
    念之中，自當屬於該剝奪他人行動自由行為之部分行為甚明
    。
　㈢被告戊○○等3人與共同被告辛○○間就上開全部犯罪事實有共同
    犯罪之認識，並互相利用他方之行為以遂行犯罪目的，雖各
    有不同之傷害、恐嚇危害安全、妨害自由、強制之犯罪行為
    ，然其等4人對於全部犯罪事實之構成要件均已明知或有預
    見，並基於此共同認識使其發生或容認其發生，互有犯意之
    聯絡，其等4人俱為共同正犯。綜上，本件事證明確，被告
    戊○○等3人之犯行均堪以認定，皆應依法論科。
三、論罪科刑：
　㈠新舊法比較：
　  被告戊○○等3人於本案行為後，刑法第277條於108年5月31日
    修正施行，修正後其第1項傷害罪之法定刑，從修正前之「
    處3年以下有期徒刑、拘役或1千元以下罰金」，提高為「處
    5年以下有期徒刑、拘役或50萬元以下罰金」，兩相比較，
    修正後之規定顯然不利於被告戊○○等3人，依刑法第2條第1
    項前段規定，應依修正前刑法第277條第1項規定處斷。原審
    判決漏未為新舊法之比較適用，尚有未洽。至於被告戊○○等
    3人於本案行為後，刑法第302條第1項雖於108年12月27日修
    正施行，但因該修正僅係將法定刑中之罰金刑部分，由修正
    前規定之處「銀元3百元（依刑法施行法第1條之1第2項前段
    規定提高30倍為新臺幣9千元）以下」，改為處「（新臺幣
    ）9千元以下」，修正前後數額不變，可見此修正目的僅在
    使刑法典之罰金刑數額統一，不再採修正前依刑法施行法第
    1條之1第2項之提高倍數換算方式，並非屬法律變更，就此
    部分自逕依修正後規定處斷即可。
　㈡論罪：
　⒈按刑法第302條第1項所謂以非法方法剝奪人之行動自由，係
    指以私禁外之非法方法，妨害其行動自由而言。若將被害人
    拘禁於一定處所，繼續較久之時間，而剝奪其行動自由，仍
    屬私禁行為（最高法院21年上字第1834號裁判要旨參照）。
    申言之，如被害人受妨害自由之時間繼續非久，則屬刑法第
    302條第1項其他非法方法剝奪人之行動自由罪名的範疇。次
    按，刑法第302條之妨害自由罪，原包括私行拘禁及以其他
    非法方法剝奪人之行動自由而言，所謂非法方法，當包括強
    暴脅迫等情事在內。行為人於剝奪行動自由行為繼續中，如
    有恐嚇被害人行無義務之事，自屬包含於剝奪被害人行動自
    由之同一意念之中，縱其所為合於刑法第304條、第305條之
    情形，仍應視為剝奪行動自由之部分行為，而非所犯低度之
    恐嚇危害安全及強制罪等罪，為高度之剝奪行動自由罪所吸
    收之情形（最高法院74年台上字第3404號、87年度台上字第
    1066號刑事裁判要旨參照）。
　⒉本件告訴人丁○○自104年5月20日凌晨2時30分許遭被告戊○○、
    癸○○、甲○○及共犯辛○○等4 人以前述方式強押上車、恐嚇、
    強取手機等物，最後並押至共犯辛○○之上開舊家，而不令其
    自由離去，迄至證人吳明翰於當日早晨7、8點之間將丁○○救
    離時止（偵卷三第386、387頁），歷時約5、6小時，倘再扣
    除被告等人一開始於上揭路邊強押被害人後，繼而帶至海邊
    ，之後才帶至辛○○舊家之路上時間，則丁○○在辛○○舊家該空
    間內受拘禁之時間，顯將更短，是本件難認被告等人所為已
    達私行拘禁之程度，應仍屬在剝奪被害人行動自由之範圍。
    原審判決認被告等人所為已達私行拘禁之程度，尚有未合。
    又被告等人於剝奪丁○○行動自由行為繼續當中，數度毆打傷
    害丁○○，所為已逸脫剝奪行動自由之強暴脅迫方法，應另成
    立傷害罪。是核被告戊○○等3人所為，均係犯刑法第302條第
    1項之剝奪他人行動自由罪及修正前刑法第277條第1項之傷
    害罪。被告戊○○等3人於剝奪丁○○行動自由行為繼續當中，
    所為如前述之恐嚇危害安全及強制等行為，皆屬該剝奪他人
    行動自由行為之部分行為，均不另論罪。原審判決認為被告
    戊○○等3人所為上開強制罪之低度行為，為妨害自由之高度
    行為所吸收，以及恐嚇危害安全罪與該妨害自由行為間為想
    像競合犯等節，均有未洽。
　⒊被告戊○○等3 人係本於同一犯罪計畫，所為傷害等數舉動之
    關連性甚為密切，侵害同一被害人之法益，應係基於單一犯
    意所為，各舉動之獨立性極為薄弱，依一般社會健全觀念，
    難以強行分離，應視為數個舉動之接續施行，為接續犯。又
    其等3 人所為傷害及剝奪他人行動自由等行為，其犯罪手法
    、行為期間均有所重疊，彼此間甚為密切，此部分應認屬一
    行為觸犯數罪名之想像競合犯，均依刑法第55條規定，各從
    一重論以剝奪他人行動自由罪處斷。被告戊○○等3 人與共犯
    辛○○間就上開犯行間，有犯意之聯絡及行為之分擔，依刑法
    第28條規定，均為共同正犯。
　㈢科刑：
　　爰以行為人之責任為基礎，審酌被告戊○○、甲○○、癸○○等3
    人與共犯辛○○聯手，仗其人勢，分別以傷害、剝奪他人行動
    自由等方式，侵害他人之身體、自由法益，嚴重威脅他人人
    身安全及社會治安，犯罪情節重大，行徑惡劣，本應嚴懲；
    惟念及被告戊○○、甲○○於犯罪後，能坦承犯行，且於原審判
    決後，已與被害人達成和解，並已履行和解條件，獲得被害
    人之寬恕，被害人因而求為從輕量刑，有卷附和解書、本院
    調解筆錄及匯款執據可參（本院卷一第393頁、卷二第37、3
    8、117頁），犯後態度均屬良好；至於被告癸○○雖於上訴本
    院期間，與被害人達成調解（本院卷二第37、38頁），因無
    力負擔，經再次與被害人協議和解，獲被害人同意減少賠償
    金額後（本院卷二第187至188頁），非但未積極依該和解協
    議書之條件按期履行，更於未履行任何賠償之下，竟於本院
    審理時誆稱已給付部分分期款項給被害人，經被害人適時揭
    穿（本院卷二第182頁），本院始知其偽，是其雖承認犯行
    ，然僅表面上與被害人和解，希冀獲得有利之量刑，卻無誠
    摯履行和解條件之真意，犯後態度仍難認良好；兼衡被告戊○○等3人除本案犯罪外，戊○○有妨害公務、妨害自由等前科
    ，癸○○有傷害、毀損等前科（以上均不構成累犯），甲○○尚
    無因犯罪而經判處罪刑之前科，有其等之前案紀錄表在卷可
    考（本院卷一第219至233、259至262頁），被告戊○○、癸○○
    之品行不佳，被告甲○○則尚稱良好；及其等犯罪之動機、目
    的、手段、參與犯罪之情節，且被害人因本案所受之整體損
    害，已從其業已受領之賠償中獲得部分填補，而緩解其所生
    損害之範圍；並考量被告戊○○等3人均具有高中肄業之智識
    程度，均未婚、戊○○先前以打零工為生，每日收入約新臺幣
    （下同）1千元至1千5百元、癸○○、甲○○均業工、每月收入
    均約3萬元等生活狀況，暨被害人之科刑意見（本院卷二第1
    82、184頁）、罪責相當原則，以及所生危害等一切情狀。
    因被告戊○○等3人於上訴本院後，量刑因子已有所變動，而
    為原審所未及審酌，且原審判決關於被告戊○○等3人有罪部
    分對於事實認定及法律適用亦有未洽違誤之處，自無可維持
    而應予撤銷，是其等上訴求為從輕量刑為有理由，乃分別量
    處如主文第二、三、四項所示之刑，並就被告戊○○、甲○○所
    宣告之刑，依刑法第41條第1項前段規定，均諭知如易科罰
    金，皆以1千元折算1日之標準。至於被告甲○○之辯護人雖要
    求對甲○○宣告緩刑（本院卷二第184頁），惟衡酌被告甲○○
    所為本案犯行，嚴重侵害個人法益及影響社會治安，本院認
    不適宜宣告緩刑（法院加強緩刑宣告實施要點第7點第2款參
    照），附此敘明。
四、沒收：
    查扣案之玩具手槍1支，係屬被告戊○○所有供本案犯罪所用
    之物，已據被告戊○○供承明確(偵卷二第263至264頁、原審
    聲羈76號卷第34頁），並有卷附扣押筆錄、扣押物品目錄表
    可憑（偵卷二第250至253頁），爰依刑法第38條第2 項前段
    規定，在被告戊○○之犯罪項下宣告沒收。至於被告等 人供
    前開犯行所用之電擊棒、不詳槍枝、甩棍等用具，均未經扣
    案，是否尚未滅失不明，復缺乏確據證明為被告等人所有，
    亦無證據證明為違禁物，因無宣告沒收之依據，自尚不得遽
    予宣告沒收，併此敘明。
貳、不另為無罪諭知部分：
一、公訴意旨略以：被告戊○○等3人與共犯辛○○於前揭時地，強
    押告訴人丁○○在車內之際，由被告甲○○以搜身方式強行取走
    丁○○所攜帶之手機、鑰匙及零錢2、30元，因認被告戊○○等3
    人就此部分，係共同涉犯刑法第330條第1項之結夥三人強盜
    罪嫌等語。
二、惟查，關於公訴意旨所指被告戊○○等3人強行取走告訴人丁○○之手機、鑰匙部分，如上所述（見「有罪部分」二、㈡所敘
    ），此舉係屬被告戊○○等3人所為本案剝奪丁○○行動自由之
    部分行為。至於上開零錢2、30元部分，告訴人丁○○雖指稱
    有遭被告甲○○搜身而強行取走之事（他卷第164頁背面），
    然被告戊○○等3人對此則均堅決否認。按告訴人之告訴，係
    以使被告受刑事訴追為目的，是其陳述是否與事實相符，仍
    應調查其他證據以資審認，即藉由補強證據之存在，以增強
    或擔保告訴人陳述之證明力（最高法院87年度台上字第2176
    號刑事裁判要旨參照）。而本案就上開被告等人強盜零錢2
    、30元乙情，除告訴人丁○○之單一指述外，卷內並無其他證
    據足供補強佐證，則對於丁○○此部分指述，即遽難憑採。
  ㈢據上所述，公訴意旨所指被告戊○○等3人結夥三人強盜罪嫌部
    分，依現有證據，仍有合理之懷疑存在，尚未達於可信為真
    實之程度，以致本院未能就此部分對被告戊○○等3人形成有
    罪之確信，基於罪證有疑、利於被告之證據法則，本應對此
    部分為無罪之判決，惟因公訴意旨認此部分與前揭成罪部分
    具有裁判上之一罪關係，爰不另為無罪諭知。原審判決對此
    部分漏未為不另為無罪之諭知，尚有未洽。
乙、駁回上訴部分（即被告壬○○、甲○○、丙○被訴恐嚇危害安全
    部分）：　
一、公訴意旨略以：被告壬○○、甲○○、丙○（下稱被告壬○○等3人
    ）、乙○○（因已死亡，由本院另為判決公訴不受理確定）及
    少年江○豪（人別資料詳卷，經原審少年法庭為不付審理）
    等人，與同案被告辛○○共同基於恐嚇之犯意聯絡，於104年7
    月11日凌晨2時許，由辛○○駕駛車牌號碼000-0000號自用小
    客車搭載丙○、甲○○及江○豪，壬○○、乙○○則分別騎乘機車，
    至被害人庚○○、告訴人己○○、林詩豪3人位於宜蘭縣○○鎮○○
    路00號5樓住處樓下，以大聲辱罵及按鳴車輛喇叭等方式，
    要求林詩豪出面處理，庚○○下樓後，辛○○竟將其所攜帶之上
    揭槍枝交予江○豪，江○豪隨即依辛○○指示持該槍枝對空射擊
    1 發，使庚○○心生畏懼，致生危害於安全，因認被告壬○○等
    3人共同涉犯刑法第305 條之恐嚇危害安全罪嫌等語（辛○○
    所涉部分，已由原審判處罪刑確定）。
二、按犯罪事實應依證據認定之，無證據不得認定犯罪事實；不
    能證明被告犯罪者，應諭知無罪之判決，刑事訴訟法第154
    條第2項、第301條第1項分別定有明文。次按認定不利於被
    告之事實，須依積極證據，苟積極證據不足為不利於被告事
    實之認定時，即應為有利於被告之認定，更不必有何有利之
    證據（最高法院30年上字第816號裁判例意旨參照）。
三、公訴意旨認被告壬○○等3 人涉有恐嚇危害安全犯嫌，無非
    係以壬○○等3 人及乙○○之供述、證人江○豪之證述、證人庚○○之證述、告訴人己○○之指訴及現場照片6 張為其論據。
四、本案被告壬○○等3 人固均坦承確有於上開時間，前往宜蘭縣
    ○○鎮○○路00號附近，當日確有人持槍射擊之事實，惟均堅詞
    否認有何恐嚇危害安全犯行。被告壬○○辯稱：當時真的沒有
    人，林詩豪約我們去現場，但是沒有人，所以沒有恐嚇等語
    。被告甲○○辯稱：當天是跟其餘共犯一起喝酒，後來辛○○說
    要去繞繞，我對發生的一切事情並不知悉，也
    不認識被害人，故當下有人開槍已經超出我原本的預期，我
    與開槍的人無恐嚇的犯意聯絡、行為分擔等語。被告丙○辯
    稱：我都在睡覺等語。
五、經查：
  ㈠關於被告壬○○、甲○○、丙○確有於上開時間，前往宜蘭
    縣○○鎮○○路00號附近，且當日確有人持槍射擊之事實，
    為其等所不爭執，亦與證人江○豪之證述、證人庚○○之證
    述、告訴人己○○之指訴大致相符，復有現場照片6 張在卷
    可查，此部分事實可以認定。
  ㈡就案發當日實際開槍射擊之人係同案被告辛○○一節，業據
    原審判決確定認定甚詳在案。另依辛○○於原審審理中證稱
    ：我有帶槍，甲○○及同車的人一開始不知道，到那邊之後
    看不到林詩豪，等不到人，就生氣了開槍、氣憤開槍等語(
    原審卷五第60至62頁背面）。足見辛○○自行將前開槍枝放
    在車上，並未告知被告壬○○等3 人攜槍之事，且辛○○係
    因林詩豪爽約而發怒，在此突發情形下持槍射擊，已難認被
    告壬○○等3 人與辛○○間有何恐嚇之犯意聯絡及行為分擔
    。又公訴意旨雖指被告等人在庚○○、己○○家門口以大聲
    辱罵及按鳴車輛喇叭等方式，要求林詩豪出面處理等情，惟
    關於究係何人、於何情況、出於何目的鳴按喇叭，以及究係
    何人、為何目的大聲辱罵暨辱罵之內容為何等具侵害性之行
    為內容全然不明，則縱使被告壬○○等3 人有為此部分言行，
    然亦因其內容為何不明，自尚無法證明即與加害生命、身體
    、自由、名譽、財產之事有關，於客觀上自不足以遽認已使
    一般人感到威脅，以致被恐嚇者之生活狀態陷於危險不安境
    地之程度，亦即尚無證據證明已對庚○○、己○○為將來惡害之
    通知，而難認其等所為涉有恐嚇危害安全之罪嫌。
  ㈢基上所述，公訴意旨雖指被告壬○○等3 人共同涉犯本件恐
　　嚇危害安全罪，惟依現有證據，尚不能證明其等與實際開槍
　　之辛○○間有何開槍射擊之犯意聯絡；而被告壬○○等3 人
　　於上開時地雖有在場，縱認甚或亦有按鳴喇叭、大聲叫囂之
　　行徑，然因客觀上尚無法證明已屬加惡害之通知，則在無其
　　他積極或輔助證據足以證明被告壬○○等3 人，與辛○○之
　　開槍恐嚇行為有所謀議或有行為之分擔等情況下，自難遽對
　　被告壬○○等3 人以恐嚇危害安全罪相繩。原審因而以罪證
　　不足，就此部分判決被告壬○○等3 人無罪，核無違誤。檢察
    官上訴意旨徒以：案發時被告壬○○等3 人均在場，理應知悉
    其等與辛○○一同前往該處之目的，且均在場見聞辛○○以大聲
    怒罵及鳴按喇叭等方式，要求林詩豪出面處理，應非無故前
    往該處，而推論被告壬○○等3 人與辛○○間具有犯意之聯絡等
    語，要屬臆測之詞，為無理由，應予駁回。
丙、綜上所述，被告戊○○等3人之上訴為有理由，檢察官之上訴
    則無理由，且原判決就被告戊○○等3人有罪部分亦有如上所
    述可議之處，本院自應將原判決關於被告戊○○等3人有罪部
    分撤銷，並改判如主文第二、三、四項所示，另駁回檢察官
    之上訴。
丁、被告戊○○經合法傳喚，無正當之理由不到庭，爰不待其陳述
    ，逕行判決。
據上論斷，應依刑事訴訟法第368條、第369條第1項前段、第364
條、第299條第1項前段、第371條，判決如主文。
本案經臺灣宜蘭地方檢察署檢察官郭欣怡提起公訴，臺灣高等檢
察署檢察官錢明婉到庭執行職務。　　　
中　　華　　民　　國　　110 　年　　10　　月　　27　　日
                  刑事第二十二庭審判長法　官  王美玲
                                      法　官  葉韋廷
                                      法　官  陳銘壎
以上正本證明與原本無異。
刑法第305條恐嚇危害安全部分不得上訴。
刑法第302條妨害自由部分如不服本判決，應於收受送達後20日
內向本院提出上訴書狀，其未敘述上訴之理由者並得於提起上訴
後20日內向本院補提理由書（均須按他造當事人之人數附繕本）
「切勿逕送上級法院」。
                                      書記官  吳思葦
中　　華　　民　　國　　110 　年　　10　　月　　27　　日
附錄：本案論罪科刑法條全文
修正前中華民國刑法第277條
傷害人之身體或健康者，處3年以下有期徒刑、拘役或1千元以下
罰金。
犯前項之罪因而致人於死者，處無期徒刑或7年以上有期徒刑；
致重傷者，處3年以上10年以下有期徒刑。
中華民國刑法第302條
私行拘禁或以其他非法方法，剝奪人之行動自由者，處5年以下
有期徒刑、拘役或9千元以下罰金。
因而致人於死者，處無期徒刑或7年以上有期徒刑；致重傷者，
處3年以上10年以下有期徒刑。
第1項之未遂犯罰之。